【裁判字號】    89,自,654
【裁判日期】    891127
【裁判案由】    詐欺
【裁判全文】
臺灣臺中地方法院刑事裁定                          八十九年度自字第六五四號
    自  訴  人  丙○○
    被      告  甲○○
    被      告  乙○○
右列被告因詐欺案件，經自訴人提起自訴，本院裁定如左：
    主  文
自訴駁回。
    理  由
一、按法院或受命法官於自訴案件第一次審判期日前訊問及調查結果，如認為案件有
    刑事訴訟法第二百五十二條至第二百五十四條之情形者，得以裁定駁回其自訴，
    同法第三百二十六條第三項定有明文。
二、本件自訴意旨如自訴狀所載。
三、訊據被告甲○○、乙○○固坦承於民國八十八年七月十五日起，由被告乙○○擔
    任會首成立互助會，每會新台幣（下同）二萬元，共有二十五會，採內標制，並
    於八十九年五月以後止會之事實，惟均堅決否認有詐欺之故意，辯稱：九二一地
    震後會款就很難收，因被人倒會，週轉不靈所以才止會，且止會後，伊有主動還
    活會會員一部分錢，自訴人的部分於八十九年六月十四日還三千元、同年七月二
    十五日還五千元、同年八月十一日還三千元，伊並未冒標及詐欺等語。
四、按犯罪事實應依證據認定之，無證據不得推定其犯罪事實，刑事訴訟法第一百五
    十四條定有明文。次按刑法第三百三十九條第一項詐欺罪之成立，以意圖為自己
    或第三人不法所有，以詐術使人將本人或第三人之物交付為要件。所謂以詐術使
    人交付，必須被詐欺人因其詐術而陷於錯誤，若其所用方法，不能認為詐術，亦
    不致使人陷於錯誤，即不構成該罪，最高法院四十六年台上字第二六０號判例可
    資參照。
五、本件自訴人認被告甲○○、乙○○涉有刑法第三百三十九條第一項之詐欺罪嫌，
    無非以被告二人止會及互助會會單影本乙紙，為其論罪之依據。
六、經查，被告乙○○於八十七年七月十五日起，自任會首召集互助會，每會二萬元
    ，共有二十五會，採內標制，並於八十九年五月以後止會之事實，固為被告二人
    所自承，並有互助會會單影本乙紙為憑。但查，被告二人所辯並未冒標，因所組
    之互助會遭人倒會，所以才止會之情，業據自訴人於本院調查程序中陳稱：被告
    二人有無冒用別人名義標會我並不清楚，我只是因為被告沒有還錢，才懷疑被告
    有冒標，但實際情形我不清楚，且被告也有與其他會員和解，應該沒有詐欺的意
    思，又被告止會後仍住在原處，也有主動告訴我因互助會發生問題，要我們去他
    們家開會，解決互助會的事，止會後也有先還部分的錢給我等語（見本院八十九
    年十月六日訊問筆錄），並有被告二人於止會後仍給付自訴人部分會款之支付明
    細表附卷可稽，是被告二人所辯，並非虛妄之詞，參以被告乙○○所組之上開互
    助會係進行至第十一會後始止會，此亦為自訴人所不否認（見本院八十九年八月
    二十九日訊問筆錄），則被告二人於召集成立上開互助會時，應無詐欺之故意，
    自訴人亦無陷於錯誤之情形，至為灼然，縱事後無法如期交付會款，應屬民事債
    務糾紛，況被告二人事後已與自訴人達成民事和解，有調解筆錄影本乙紙在卷可
    憑。從而被告二人之行為，依上揭之說明，自與詐欺之構成要件不相符。此外，
    本院復查無其他證據足資證明被告二人有詐欺之犯行，其二人犯罪嫌疑顯有不足
    ，揆諸上揭刑事訴訟法之規定，本件自訴應予駁回。
據上論斷，應依刑事訴訟法第三百二十六第三項、第二百五十二條第十款，裁定如主
文。
中      華      民      國      八十九    年    十一    月    二十七    日
                                    臺灣臺中地方法院刑事第四庭
                                        法  官  卓  進  仕
右正本證明與原本無異。
如不服本裁定，應於裁定送達後五日內，向本院提出抗告狀。
                                        書記官
中      華      民      國      八十九    年    十一    月    二十八    日


司法院資訊處製作；財團法人民間司法改革基金會備份。
